【裁判字號】    98,訴,864
【裁判日期】    980807
【裁判案由】    侵權行為損害賠償
【裁判全文】
臺灣臺北地方法院民事判決               98年度訴字第864號
原      告  甲○○
                        室（立法院）
訴訟代理人  湯明亮律師
被      告  乙○○
上列當事人間侵權行為損害賠償事件，本院於民國98年7月21日
言詞辯論終結，判決如下：
    主    文
被告應給付原告新台幣參萬陸仟元，及自民國97年11月21日起至
清償日止，按年息百分之五計算之利息。
原告其餘之訴駁回。
訴訟費用由被告負擔三十分之一，餘由原告負擔。
本判決第一項得假執行。但被告如於假執行程序實施前以新台幣
參萬陸仟元為原告預供擔保，得免為假執行。
原告其餘假執行之聲請駁回。
    事實及理由
一、原告起訴主張：
(一)被告於民國 (下同)95 年10月10日上午，在台北市中正區○
    ○○路總統府前國慶觀禮台上，基於傷害之意思，徒手拉扯
    原告，致原告受有右臉、左胸、左上臂、左前臂擦傷、右大
    腿、右小腿、臀部挫傷及兩上肢扭傷等傷害。被告又於95年
    10 月11日在立法院民主進步黨黨團辦公室召開記者會，公
    然以侮辱性字眼：「雖然他與原告發生肢體衝突，打人不對
    ，基於保護動物，打畜生也不對，對於一個配合中國人欺負
    台灣人這種比畜生還不如的政客，還覺得弄髒自己的手...
    」等語，言下之意係以「畜生」、「比畜生還不如」之言詞
    公然貶抑原告之人格及名譽，被告上開行為使原告身心嚴重
    受創，爰依民法第184條第1項前段及第195條第1項請求被告
    就上開傷害及公然侮辱行為各別給付慰撫金新台幣（下同）
    10萬元及90萬元，並登報道歉。
(二)聲明：
    1、被告應給付原告100萬元，及自起訴狀繕本送達翌日起至
       清償日止，按年息5%計算之利息。
    2、被告應將附件所示之道歉聲明，以14號以上之字體及半
       版廣告之篇幅，悉數刊登於自由時報、聯合報及中國時
       報之全國版頭版一日。
    3、第1項聲明部分，願供擔保聲請宣告假執行。
二、被告抗辯則以：
(一)被告雖於上開時地之國慶典禮上出手打傷原告，但係因原告
    站立人群中，雙手高舉「倒扁」手勢，口中呼喊「倒扁」口
    號，不聽勸阻鬧場所致。又95年10月11日在記者會上被告以
    「畜生」、「比畜生還不如」評論原告，但並非罵原告等語
    ，資為抗辯。
(二)聲明：
    1、原告之訴及假執行之聲請均駁回。
    2、如受不利之判決，願供擔保聲請宣告免為假執行。
三、本院之判斷
(一)兩造不爭執之事實
    1、被告於上開時、地徒手傷害原告，並95年10月11日在立
       法院民主進步黨黨團辦公室召開記者會，以「畜生」、
       「比畜生還不如」等詞句評論原告（見本院卷第31頁反
       面）。
    2、被告因傷害等案件，經臺灣臺北地方法院檢察署檢察官
       以96年度偵字第42號提起公訴，並經本院刑事庭以97年
       度易字第1780號刑事判決判處應執行拘役30日，如易科
       罰金以新台幣1,000元折算1日確定在案。
(二)本件之爭點
    原告依民法第184條第1項前段及第195條第1項請求被告給付
    100萬元慰撫金，並刊登如起訴狀附件所示之道歉啟事，是
    否有理由？
(三)得心證之理由
    1、按因故意或過失不法侵害他人之權利者，負損害賠償責
       任；不法侵害他人身體、健康、名譽、自由、信用、隱
       私、貞操，或不法侵害其他人格法益而情節重大者，被
       害人雖非財產上之損害，亦得請求賠償相當之金額，其
       名譽被侵害者，並得請求回復名譽之適當處分。民法第
       184條第1項前段、第195條第1項分別定有明文。是該項
       侵權行為請求權基礎之成立要件，除須具備侵害行為外
       ，尚應存有行為不法之客觀要件。而所謂名譽，即指人
       格之社會評價，故名譽有無受侵害，應斟酌被害人在社
       會上之地位以客觀標準，對其評價是否貶損以為斷，倘
       依社會觀念足認其人之聲譽已遭貶損，即足當之。又名
       譽被侵害者，關於非財產上之損害，加害人雖負賠償責
       任，但以相當之金額為限；所謂相當，自應以實際加害
       情形與其名譽影響是否重大，及被害者之身分地位與加
       害人經濟狀況等關係定之（最高法院47年度台上字第
       1221號判例參照）。另名譽被侵害者，固得請求為回復
       名譽之適當處分，然登報道歉是否適當，審判法院應予
       斟酌認定，加以准駁之裁判，此有司法院大法官釋字第
       656號解釋文意見可資參照。
    2、經查本件原告主張被告於95年10月10日上午，在台北市
       中正區○○○路總統府前國慶觀禮台上，基於傷害之犯
       意徒手拉扯原告，致原告受有右臉、左胸、左上臂、左
       前臂擦傷、右大腿、右小腿、臀部挫傷及兩上肢扭傷等
       傷害之事實，被告並不否認，復經本院97年度易字第17
       80 號刑事判決有罪確定。被告雖辯稱乃因原告不聽勸阻
       鬧場所致，但並不影響被告客觀上不法侵害原告身體之
       事實，故被告應依民法第184條第1項之規定，對原告負
       損害賠償責任。原告因此所受傷勢雖不算嚴重，但仍會
       造成原告精神上之不悅，故原告得依民法第195條第1項
       規定，請求被告賠償非財產上之損害。原告主張被告就
       上開傷害行為，應給付原告慰撫金10萬元等語云云，惟
       查民事損害賠償之債，係為填補權利人因侵權事實所生
       之財產上或非財產上損害，旨在調和個人自由及社會安
       全之基本價值，而非作為除填補損害外，另以獲取高額
       賠償之手段，爰於衡量原告所受之傷害、雙方身分、資
       力與加害程度，及其他各種情形後，認原告請求慰撫金
       10萬元，尚嫌過高，應以1萬2,000元為適當，原告逾此
       金額之請求，則不應准許。
    3、另查原告復主張被告於95年10月11日在立法院民主進步
       黨黨團辦公室召開記者會，以「畜生」、「比畜生還不
       如」等言詞批評原告之事實，亦為被告坦承係公然以上
       開言語批評原告，且業經本院97度易字第1780號刑事判
       決有罪確定。被告雖辯稱此為評論，並非辱罵等語。然
       查被告之上開言詞，確已貶損原告在社會上之評價，且
       使不特定人之多數人得以共聞共見，使原告遭受侮辱，
       顯已不法侵害原告之名譽，原告自得依民法第195條第1
       項規定，請求被告賠償非財產上之損害。本件原告請求
       被告因其公然侮辱行為應賠償原告慰撫金90萬元，惟本
       院審酌本件事發經過、案發地點、原告之社會地位、以
       及被告上開陳述對原告所造成之實際損害程度等一切情
       狀，認原告得請求被告賠償之非財產上損害，應以2萬
       4,000 元為適當，原告逾此數額之賠償請求，並無理由
       。
    4、末查原告主張被告上開公然侮辱行為，侵害原告之名譽
       ，為回復名譽之適當處分，要求被告應登報以回復其名
       譽部分，經查本件被告是在立法院民主進步黨黨團辦公
       室召開記者會公然批評謾罵原告，惟兩造均為政治人物
       ，各隸屬不同政黨，本即對於批評應有較一般社會大眾
       為寬廣之容忍程度，爰審酌被告侵害原告名譽之情節、
       受害程度、發生過程及地點、兩造之身分、地位、經濟
       能力等一切情狀，認前揭金額作為精神上賠償為已足，
       並無登報道歉以回復原告名譽之必要，故原告請求被告
       應刊登以14號以上之字體及半版廣告之篇幅，悉數刊登
       於自由時報、聯合報及中國時報之全國版頭版一日以回
       復其名譽，非屬適當，應予駁回。
四、綜合上述，原告以被告侵權行為妨礙名譽，依民法第184條
    第1項前段、第195條第1項，請求被告給付3萬6,000元及自
    起訴狀繕本送達翌日即97年11月21日起至清償日止，按年息
    百分之五計算之利息，為有理由，應予准許，逾此範圍之請
    求，為無理由，應予駁回。
五、兩造均陳明願供擔保，聲請宣告假執行或免為假執行，核本
    判決第一項所命給付之金額未逾50萬元，爰依民事訴訟法第
    389條第1項第5款規定，依職權宣告假執行，並依同法第392
    條第2項規定，酌定相當之擔保金，宣告被告如預供擔保得
    免為假執行。至原告敗訴部分，其假執行之聲請，已失所附
    麗，應予駁回。
六、本件事證已臻明確，兩造其餘攻擊防禦方法及證據，經本院
    斟酌後，認均不足以影響本判決之結果，自無逐一詳予論駁
    之必要，併此敘明。
七、結論：本件原告之訴為一部有理由、一部無理由，依民事訴
    訟法第79條，判決如主文。
中    華    民    國    98    年    8     月    7     日
                  民事第五庭    法  官  熊誦梅
以上正本係照原本作成
如對本判決上訴，須於判決送達後20日內向本院提出上訴狀
中    華    民    國    98    年    8     月    7     日
                                書記官  駱俊勳


司法院資訊處製作；財團法人民間司法改革基金會備份。
